【裁判字號】    92,基國小,5
【裁判日期】    920930
【裁判案由】    損害賠償
【裁判全文】
臺灣基隆地方法院基隆簡易庭小額民事判決  九十二年度基國小字第五號
    原      告  甲  ○
    被      告  基隆市消防局
    法定代理人  乙○○
    訴訟代理人  丙○○
當事人間請求損害賠償事件，本院於民國九十二年九月十九日言詞辯論終結，判決如
下：
    主    文
原告之訴及假執行之聲請均駁回。
訴訟費用新臺幣壹仟壹佰柒拾肆元由原告負擔。
    理由要領
一、按依本法（指國家賠償法）請求損害賠償時，應先以書面向賠償義務機關請求之
    。賠償義務機關拒絕賠償，或自提出請求之日起逾三十日不開始協議，或自開始
    協議之日起逾六十日協議不成立時，請求權人得提起損害賠償之訴，國家賠償法
    第十條第一項、第十一條第一項分別定有明文。本件原告前已向被告請求賠償，
    經被告以民國九十二年七月十六日基消行壹字第○九二○○○四五一五號函覆拒
    絕賠償，有上開函文為證，依上開法條規定，原告起訴程序並無不合，應先敘明
    。
二、原告起訴主張：原告之父林標於九十年七月二十九日晚間在基隆市○○區○○路
    三九號四樓住處中風，被告派遣所屬消防人員三人於晚間七時二十六分抵達，明
    知中風病人應以平穩方式移送搬運，竟堅持一人服務，將林標由四樓沿樓梯逐階
    震盪至一樓地面，致使林標於送抵基隆長庚醫院時之血液舒張壓高達一九六，終
    致腦出血病逝，原告因此受有精神痛苦，爰訴請被告賠償精神慰撫金新臺幣（下
    同）十萬元及遲延利息等語。
三、被告則以：被告所屬消防人員係接獲勤務中心一一九通報趕赴現場，因患者林標
    家屬表示其有中風病史，該處又係無電梯之四樓房屋，遂依據內政部消防署緊急
    救護技術員情境綜合演練（中風情境）規範，使用搬運滑椅運送患者至地面，並
    無任何故意或過失等語，資為抗辯。
四、有關原告主張其父林標於上開時間、地點中風，經被告派遣所屬消防人員前往救
    護運送至基隆長庚醫院，惟仍不治死亡之情，不為被告所爭，並有原告提出之急
    診病歷可參；而上開被告所屬消防人員分別係陳鴻禎、葉世雄、陳冠甫等人，不
    為原告爭執，並有被告提出之基隆市救護紀錄表、基隆市消防局替代役人員年籍
    表為憑，均堪信為真實。
五、次按公務員於執行職務行使公權力時，因故意或過失不法侵害人民自由或權利者
    ，國家應負損害賠償責任。公務員怠於執行職務，致人民自由或權利遭受損害者
    亦同，國家賠償法第二條第二項定有明文。是公務員須於執行職務行使公權力時
    ，有故意或過失侵害人民權利之行為，或怠於執行職務之不作為，致人民之自由
    權利受有損害，且該故意過失之行為或怠於執行職務之不作為，與人民受損害之
    結果間，有相當之因果關係，方合於國家賠償請求之要件。至國家賠償法第二條
    第二項所稱之「行使公權力」，固指公務員居於國家機關之地位，行使統治權作
    用之公法行為而言，惟此項公法行為除包括運用命令及強制等手段干預人民自由
    及權利之行為外，自可擴及於提供給付、服務、救濟、照顧等方法以達成國家任
    務之行為在內，本件被告係依法實施救護任務（消防法第二十四條參照），自屬
    行使公權力甚明。惟查：
(一)、原告雖主張被告所屬消防人員因搬運患者之方式不當，造成患者病情加劇致死，
    然此為被告所否認，而被告辯稱當日救護中風病患之方式均依內政部消防署緊急
    救護技術員情境綜合演練（中風情境）規範實施，使用折疊式搬運椅（又稱椅式
    擔架、滑輪椅、滑椅）搬運滑椅運送患者至地面，有其提出之上開綜合演練規範
    、緊急逃生救護搬運滑椅操作說明、模擬操作照片九張為憑，並經證人即前往現
    場救護病患之消防隊員陳鴻禎、葉世雄到庭證述屬實，足見被告辯稱救護過程並
    無不法、一切依據頒定規範實施救護乙節，應堪信實。至證人即原告之妻王秀梅
    雖證稱：當時我們有反應用抬的方式運送患者，但消防人員不予理會等語，就令
    屬實，因搬運救護病患係屬專業知識技能，消防人員當場並未採納原告等家屬之
    建議，改以平躺方式搬運，而堅持依上開頒定規範實施救護，亦無不法行為可言
    。
(二)、原告雖另主張消防人員搬運患者過程造成劇烈震盪，然證人陳鴻禎、葉世雄證稱
    ：以搬運滑椅運送患者，因沿著樓梯拾階而下，必然會造成震動，但震動輕微而
    非劇烈等語，參之被告提出之運送模擬照片，搬運患者過程有所震盪勢所難免，
    然此係針對住處無電梯之中風病患所設計之最佳運送方式，已如前述，尚難憑此
    認定被告所屬消防人員有何故意或過失侵害人民生命之情事。原告雖另以：證人
    陳鴻禎、葉世雄針對搬運滑椅是否會造成患者姿勢改變乙節之說法不同，質疑其
    等證言之可信度，而上開證人就實際運送情形之描述固有差異，然均一致證稱運
    送方式如同被告提出之運送模擬照片所示，足見其等真意應係患者雖以坐姿固定
    ，但搬運滑椅會隨著樓梯角度而使患者之姿勢改變（均係坐姿，而非平躺），核
    無原告所稱彼此說法迥異之問題。
(三)、原告雖主張被告所屬消防人員上開搬運方式造成患者沿樓梯逐階震盪，導致病情
    加劇致死，然就此未能提出任何證據以實其說。且自被告提出之基隆市救護紀錄
    表以觀，患者於消防人員抵達時即晚間七時三十一分所測得之血液（舒張壓、收
    縮壓）係一四二＼一二一（mmHg），嗣於晚間七時四十分將患者搬離現場，其後
    於晚間七時四十二分在救護車上再次測得之血液（舒張壓、收縮壓）係一四○＼
    一二○（mmHg），並無原告所稱因搬運震盪造成患者血壓急劇升高之情；至患者
    送抵基隆長庚醫院時之血液（舒張壓、收縮壓）達一九六＼一一○（mmHg），固
    有原告提出之急診病歷可參，然患者本係因中風緊急送醫診治，血壓有所提高當
    屬身體反應上之必然現象，而血壓提高是否即為患者死亡原因，亦未見原告舉證
    以明，實難認患者死亡與被告所屬消防人員之救護行為間有何相當因果關係。
六、從而，原告主張被告所屬消防人員之救護過程有所過失，與患者死亡間具備相當
    因果關係云云，尚無可採，被告上開辯解，合理有據。從而，原告訴請被告給付
    慰撫金十萬元及遲延利息，為無理由，應予駁回。其假執行之聲請，因失所附麗
    ，應併予駁回。
七、訴訟費用一千一百七十四元，由原告負擔。
中      華      民      國    九十二    年      九      月      三十    日
~B臺灣基隆地方法院基隆簡易庭
~B        法      官  楊皓清
右正本證明與原本無異。
對於本件判決如有不服，應於收受送達後二十日內向本院提出上訴書狀，上訴於本院
合議庭，並按他造當事人之人數附具繕本。
當事人之上訴，非以判決違背法令為理由不得為之，上訴狀應記載上訴理由，表明下
列各款事項：
(一)原判決所違背之法令及其具體內容。
(二)依訴訟資料可認為原判決有違背法令之具體事實。
中      華      民      國    九十二    年      十      月      二      日
~B        法院書記官  郭廷耀


司法院資訊處製作；財團法人民間司法改革基金會備份。
